臺灣高等法院高雄分院刑事判決　　　　 94年度上易字第195號
　　上　訴　人　臺灣高雄地方法院檢察署檢察官
　　被　　　告　甲○○
　　被　　　告　丙○○
上列上訴人因被告等竊盜等案件，不服臺灣高雄地方法院93年度
易字第1443號中華民國94年2 月16日第一審判決（起訴案號：臺
灣高雄地方法院檢察署93年度偵字第14161 號），提起上訴，本
院判決如下：
    主  文
上訴駁回。
    理  由
一、公訴意旨略以：被告丙○○與甲○○共同意圖為自己不法所
    有之犯意聯絡，於民國93年7 月14日上午11時許，持螺絲起
    子等工具破壞乙○○位於高雄縣大寮鄉○○村○○○路166
    號住宅前後門後，侵入住宅，由被告丙○○持鐵鎚2 支、鐵
    撬1 支；被告甲○○持一字螺絲起子1 支、十字螺絲起子1
    支、鑿子1 支、鉗子1 支，共同竊取乙○○所有屋內之鋁門
    、鋁窗，得手後，方才將上揭卸下之鋁條放在地上，即因聲
    響，為街坊發現，報警處理，現場巡邏警員接獲勤務指揮中
    心通報旋於同日上午11時50分許，至上揭住處調查，而當場
    查獲2 人，並起出遭拆卸之鋁條（重約20公斤、值新台幣【
    下同】1,000 元），與被告丙○○所有持以竊盜之鐵鎚2支
    、鐵撬1 支；被告甲○○所有持以竊盜之一字螺絲起子1 支
    、十字螺絲起子1 支、鑿子1 支、鉗子1 支，被告丙○○並
    趁隙逃逸，因認被告丙○○與甲○○2 人均涉犯刑法第321
    條第1 項第2 款、第3 款之攜帶兇器毀壞門扇竊盜罪嫌及同
    法第306 條之侵入住宅罪嫌云云。
二、按犯罪事實應依證據認定之，無證據不得認定犯罪事實，又
    不能證明被告犯罪或其行為不罰者，應諭知無罪之判決，刑
    事訴訟法第154 條第2 項及第301 條第1 項分別定有明文。
    又認定犯罪事實，所憑之證據，雖不以直接證據為限，間接
    證據亦包括在內，然無論直接或間接證據，其為訴訟上之證
    明，須於通常一般之人均不致於有所懷疑，而得確信其為真
    實之程度者，始得據之為有罪之認定，倘其證明尚未達到此
    一程度，而有合理性懷疑之存在時，即無從為有罪之認定，
    根據「罪證有疑，利於被告」之證據法則，即不得遽為不利
    於被告之認定（最高法院著有76年臺上字第4986號判例可資
    參照）；再按犯罪事實之認定，應憑真實之證據，倘證據是
    否真實尚欠明顯，自難以擬制推測之方法，為其判斷之基礎
    ，而認定犯罪事實之證據係指足以認定被告確有犯罪行為之
    積極證據而言，該項證據自須適合於被告犯罪事實之認定，
    始得採為斷罪資料（最高法院53年臺上字第656 號、29年上
    字第3105號判例可資參照）。
三、公訴人認被告丙○○及甲○○均涉有攜帶兇器毀壞門扇竊盜
    及侵入住宅罪嫌，無非係以：(一)被告丙○○坦承拆卸之事實
    ；(二)被告甲○○坦承拆卸之事實，且持有一字螺絲起子、十
    字螺絲起子、鑿子、鉗子各1 支，及查獲現場腋下即挾有螺
    絲起子1 支；(三)告訴人乙○○之指訴；(四)告訴人庭呈現場前
    後門遭破壞之照片五張；(五)證人林進發警員之證述；(六)一字
    螺絲起子、十字螺絲起子、鑿子、鉗子各1 支及偵查卷第17
    頁（起訴書誤植為第18頁）所附照片1 張；(七)鐵鎚2 支、鐵
    撬1 支及偵查卷第18頁（起訴書誤植為第17頁）所附照片1
    張；(八)認領保管收據1 只；(九)現場卸下之鋁條與窗戶遭竊之
    照片4 紙等為其主要論據。
四、被告甲○○經本院合法傳喚未到庭，原審訊據被告丙○○、
    甲○○均堅決否認有何攜帶兇器毀壞門扇竊盜及無故侵入住
    宅之犯行，被告丙○○辯稱：我平常受僱於朱富鈞，93年7
    月14日當日我與朱富鈞在隔壁巷子從事拆卸工作時，綽號「
    小真」之蔡月真說告訴人乙○○之前開住址內之全部破銅爛
    鐵其已全部購買，要求我前往幫忙拆除，我因此才前往幫忙
    拆卸等語。被告甲○○則辯稱：93年7 月14日我前往友人「
    秋美」家幫忙搬家，並攜帶螺絲起子拆卸「秋美」所送之鍋
    子等物後，於當日10時40分許經過告訴人乙○○家，無破銅
    爛鐵可以撿拾，我進入該處站立未久，手持1 罐飲料，在飲
    用時，警察即到場，因其他原在場之人見警察到來後即離去
    ，僅剩我1 人仍在該處喝飲料，所以警員誤認我係竊盜而予
    以逮捕，至於查獲當時我肩膀上所以有灰塵及蜘蛛網等物係
    因前往「秋美」家幫忙搬家時所留下者等語。
五、經查：
（一）93年7 月14日11時50分許，被告丙○○及甲○○在告訴人
      位於高雄縣大寮鄉○○○路166 號住宅為警查獲，而當時
      該住宅內之客廳大門、後門均已不見，現場並放置有遭拆
      卸之鋁門窗之鋁條等情，業據告訴人乙○○於警詢、偵查
      及原審審理時指訴明確，並有認領保管收據1 紙、現場前
      後門遭破壞之照片5 張及卸下之鋁條與窗戶照片4 張等附
      卷可稽，此部分之事實固堪認定。
（二）惟被告甲○○於警詢時陳稱：我因高雄縣大寮鄉○○村○○○路166 號大門打開沒有人居住，乃進入該處要找廢鐵
      廢紙，警方到達現場時，我腋下夾有1 把螺絲起子係欲撬
      開東西用的，但我並沒有要拆鋁門窗，現場拆下之鋁門窗
      不知係何人所拆，我身上係因去朋友家幫忙搬東西弄髒的
      等語（見偵查卷第4 頁背面、第5 頁）；於偵查中供述：
      我當時行經前開處所，聽到裡面乒乒乓乓拆東西的聲音，
      乃由該處大門進入欲撿廢棄物，因該處已無大門，裡面東
      西亦已搬完，進入後見到裡面有二、三人在拆窗戶，我站
      在旁邊看，尚未開始撿東西，該二、三人就跑了，結果係
      因有2 名警察站在我背後，我欲離去，警察不讓我離開等
      語（見偵查卷第47頁、第48頁）；於原審準備程序時供陳
      ：我在10點40分經過告訴人處所，聽見裡面有吵雜聲，進
      入後看到有人在敲東西，因我平常以撿拾破銅爛鐵維生，
      就進入看看有無東西可以撿拾，當時我已經去朋友「秋美
      」家幫忙清理東西，因她欲搬家至左營，我攜帶螺絲起子
      等物係因「秋美」的鍋子等物要給我，我就帶去拆卸那些
      東西，我進入告訴人處所站立未久，手上尚拿1 罐飲料在
      喝，我不知道警察跟在我後面進來，所以原來敲東西的人
      就走了，只剩下我尚在該處喝飲料，警察就認為我竊盜等
      語（見原審卷第39頁、第40頁）；於原審審理期日時供稱
      ：我經過告訴人處所，聽見裡面有聲音就進去看是否有東
      西可以撿拾，我進去後，先在該處喝飲料，完全未動手，
      就被警察查獲，我肩膀上所以有灰塵及蜘蛛網等物係因前
      往「秋美」家幫忙搬家時所留下者等語（見原審卷第128
      頁），參之被告甲○○自警詢、偵查及原審審理時均始終
      堅稱其進入告訴人處所係欲撿拾東西，且亦未著手拆卸任
      何物品。公訴人謂被告甲○○坦承拆卸之事實云云，容有
      誤會。再被告甲○○既否認竊盜，如未有積極證據足以認
      定其竊盜犯罪行為，不能遽為有罪之認定，若係竊盜，衡
      諸常情，其豈有於警察到來後仍從容在場之理？是被告甲○○是否涉有竊盜即屬存疑。
（三）被告丙○○於偵查中、原審及本院審理中均陳稱係受1 位
      綽號「小珍（真）」的女子委託前往上開告訴人處所幫忙
      拆卸的，「小珍（真）」並告知前開住址的整個破銅爛鐵
      其已整個買下等語，有各該筆錄附卷可稽（見偵查卷第38
      頁、原審93年11月11日準備程序筆錄、93年12月28日審判
      筆錄、94年2 月1 日審判筆錄）。被告丙○○並於原審審
      理時提出載有「委託人：蔡○珍，年籍不詳，籍設高雄縣
      鳳山市○○路○ 段139 號2 樓，高雄縣大寮鄉○○村○○○路60號」等字樣並附有2 幀照片之紙張1 紙，經原審依
      職權查詢上開二址全戶僅「徐福連」1 人住2 樓，則確有
      1 名蔡月○（嗣經被告查報為蔡月真）之成年女子，另證
      人即本件查獲員警林進發於原審審理時亦證稱確見過「小
      真」該人等語（見原審卷第74頁），嗣於93年12月31日向
      原審查報高雄縣大寮鄉○○村○○○路60號係1 名徐連福
      之老先生，有原審電話紀錄表1 紙附卷可憑；參以原審於
      94年1 月28日委請法警至上開2 址對蔡月真為證人傳票之
      送達，然高雄縣大寮鄉○○村○○○路60號僅居住1 名行
      動不便老人，語意不明，經法警訪查隔壁鄰居稱有名不詳
      姓名女子，偶爾會送菜前往給老人，另詢問林園分局忠義
      派出所張英霖警員得知，蔡月真曾涉傷害、竊盜等案，前
      陣子該區眷村拆除時以撿拾為生，並常遇見，近因蔡月真
      原住之貿商九村業已拆除，故許久未見到等情，有原審法
      警所製作之不能送達報告書1 紙在卷可按，而高雄縣鳳山
      市○○路○ 段139 號2 樓該址之傳票，復已由蔡月真同居
      人「范積山」簽收，亦有卷附送達證書1 紙可稽，則蔡月
      真嗣雖未於原審94年2 月1 日審理期日到庭作證，惟確有
      被告丙○○所稱綽號「小真」之蔡月真，已堪認定。
（四）證人即本件查獲員警林進發雖於原審審理時結證稱：「當
      日我接獲勤務中心通報有竊嫌在上址，竊取廢鐵，我跟另
      1 位員警到現場，在門口就聽到敲打的聲音，我進去後，
      就看到被告丙○○好像拿榔頭之類的東西還在敲打東西，
      旁邊有很多拆下來的鋁門、鋁窗，被告丙○○說是壹個綽
      號忘記叫什麼的人叫他來拆的，後來我再往裡面走，大概
      是餐廳的位置，我就看到被告甲○○在那邊，她身旁也有
      一些鋁門、鋁窗，她假裝在喝飲料，但是因為她的肩膀尚
      有很多敲打牆壁掉下來的灰塵，被告甲○○腰包內有工具
      ，所以我總共查獲2 人。」、「他（即被告丙○○）是站
      在客廳的位置，在敲打客廳的窗戶，當時鐵條都已經拆下
      來拆成壹條壹條的，鐵條是鐵窗防盜用的鐵條。」、「（
      發現被告甲○○時，為何會認為被告甲○○係假裝在喝飲
      料？）當時我已經與被告丙○○在交談，以被告甲○○所
      站的位置，一定會聽到我們在交談，知道警察來了，當時
      我還有聽到被告甲○○處有敲擊水泥牆壁的聲音傳來，後
      來我就過去看時，她已經停止敲打，被告甲○○她一手拿
      著飲料、一手拿著螺絲起子，而且肩膀還有水泥灰，我有
      問被告甲○○她在做什麼，被告甲○○她旁邊有拆下的鐵
      條，她並沒有回答我的問題她在做什麼。」等語（見原審
      卷第67頁至第70頁）。惟查：
    1.證人林進發對於本件查獲當時除被告甲○○及丙○○外，
      是否尚查獲他人乙節，亦於原審審理時結證稱：「（當時
      是否如被告丙○○所稱除被告丙○○外，還查獲另外3 人
      ？）老先生是從後面進來撿廢鐵的，小真當時不在現場，
      至於她為何會出現在現場，我也不知道，後來小真確實有
      帶1 男1 女來，當時我們已經在屋外，我已經拍照完畢，
      在等警備車來，小真她們表示她們有標下工程，叫他們來
      拆的，但小真沒有具體表明是叫何人來拆，他們也沒有具
      體表明，究竟是何人標下工程。」、「我確實見過小真，
      但她不是列管人口，所以我不知道她真實姓名，但她到庭
      我可以指出。」等語（見原審卷第74頁至第76頁），佐以
      告訴人乙○○亦於原審審理時證述：「當時除被告甲○○
      外，在製作筆錄過程中，還有一個三、四十歲的中年女子
      及1 個也是住眷村的且我也看過的女子，到場關切，該女
      子表示是我答應她們去拆的，但我當時表示，我並沒有同
      意他們去拆卸，證人林進發就請她們離開。」等語（見原
      審卷第79頁），足見被告丙○○所稱係綽號「小真」之女
      子表示已承包上開告訴人住宅之拆卸工程，並委請我前往
      幫忙拆卸等情，應屬有徵，而堪採信。從而，縱使綽號「
      小真」之女子並未實際徵得告訴人之同意，惟被告丙○○
      既係誤信綽號「小真」女子之言而前往告訴人住宅拆卸，
      自難認被告丙○○主觀上有何不法所有之竊盜意圖。至被
      告丙○○雖請求傳訊證人蔡月真，以證明其確係受蔡月真
      委託前往告訴人住宅協助拆卸，惟證人蔡月真經原審及本
      院合法傳訊，均未到庭，且經本院拘提結果，於本案94年
      8 月24日上午11時辯論終結前，仍未拘提到案，附此敘明
      。
    2.再按證人之證言，依其內容，可分為體驗之供述與意見之
      供述，前者係以實際經驗為基礎，就親身體驗之客觀事實
      所為之供述，可採為證據，後者則單純係證人就個人意見
      或推測出來之事項所為之供述，不得作為證據，刑事訴訟
      法第160 條規定明定：證人個人意見或推測之詞，除以實
      際經驗為基礎者外，不得作為證據（最高法院92年度台上
      字第5561號判決參照）。證人林進發雖於原審審理時證述
      ：「．．．後來我再往裡面走，大概是餐廳的位置，我就
      看到被告甲○○在那邊，她身旁也有一些鋁門、鋁窗，她
      『假裝』在喝飲料，但是因為她的肩膀尚有很多敲打牆壁
      掉下來的灰塵，被告甲○○腰包內有工具，所以我總共查
      獲2 人。」等語（見原審卷第67頁），惟此乃係證人林進
      發個人推測之詞，不得作為證據。再者，證人林進發對於
      何以認為被告甲○○係假裝在喝飲料乙節雖復證稱：「當
      時我已經與被告丙○○在交談，以被告甲○○所站的位置
      ，一定會聽到我們在交談，知道警察來了，當時我還有聽
      到被告甲○○處有敲擊水泥牆壁的聲音傳來，後來我就過
      去看時，她已經停止敲打，被告甲○○她一手拿著飲料、
      一手拿著螺絲起子，而且肩膀還有水泥灰，我有問被告甲○○她在做什麼，被告甲○○她旁邊有拆下的鐵條，她並
      沒有回答我的問題她在做什麼。」等語（見原審卷第70頁
      ），惟參以證人林進發亦陳稱查獲現場除被告甲○○與丙○○2 人外，尚有1 名自後門進入之老先生欲撿拾廢鐵等
      情，足見該處後門於警察查獲當時仍可自由進出，則在此
      情況下，憑何認定在證人林進發尚未進入被告甲○○所站
      立之餐廳位置前，除被告甲○○外，並無其他人在場？從
      而，自難僅憑證人林進發前揭證詞，即遽爾推論證人林進
      發在現場所查獲遭卸下之鋁門、鋁窗之鋁條，乃係被告甲○○所拆卸者。
（五）另扣案之黑色霹歷腰包，內有一字螺絲起子、十字螺絲起
      子、鑿子及鉗子各1 支，係被告甲○○為警查獲時所隨身
      攜帶者，固據證人林進發於本院審理時結證明確，並有高
      雄縣政府警察局林園分局扣押筆錄及扣押物品表各1 份附
      卷可憑。惟被告甲○○堅決否認上開工具乃係欲持以拆卸
      告訴人住宅之鋁門、鋁窗者，辯稱：上開工具係前往友人
      家中幫忙搬家所攜帶者等語，佐以證人林進發亦於原審審
      理時證述：「（單從扣案之一字螺絲起子1 支、十字螺絲
      起子1 支、鑿子1 支、鉗子1 支，是否可以拆卸鐵窗？）
      也是可以，但拆卸會比較慢。」等語（見原審卷第69頁、
      第70頁），倘被告甲○○係欲竊盜，衡諸常情，焉有攜帶
      不易拆卸之工具之理？是被告甲○○前開所辯，應屬實在
      ，尚非不足採信。
（六）再按刑法第306 條之罪，重在保護個人之住屋權即個人居
      住之場所有不受其他人侵入留滯其內干擾與破壞之權利，
      故本罪以未經同意無故進入他人住宅、建築物或附連圍繞
      之土地或船艦為構成要件。所謂無故侵入，係指行為人無
      權或無正當理由，或未得住屋權人之同意，而違反住屋權
      人之意思，以積極作為或消極不作為之方式進入他人之住
      宅或建築物，至其係公然或秘密、和平抑或強行為之，均
      非所問。而有無正當理由而侵入，其理由正當與否，應以
      客觀標準觀察，凡法律、道義、習慣等所應許可，而無背
      於公序良俗者，是可認為正當理由。查本件被告丙○○雖
      係因誤信綽號「小真」之女子之言而前往告訴人住宅幫忙
      拆卸等情，已如前述，則被告丙○○既係在誤認告訴人住
      宅已發包予他人拆卸之情況下，進入該住宅協助拆卸工作
      ，應可認為其進入該宅，實有正當理由，是以，自難對其
      遽以無故侵入住宅罪相繩；另被告甲○○係因行經告訴人
      前開住宅，聽見裡面有敲打東西之聲音，且該宅亦已無門
      ，其內物品復搬遷完畢，故始入內查看該處有無破銅爛鐵
      可以撿拾等情，業據被告甲○○於警詢、偵查中及原審審
      理時一再陳明，參以本件查獲時所拍攝之現場照片即偵查
      卷第19頁所附編號三及四之照片，以及告訴人於偵查中所
      提出之偵查卷第41頁所附編號一、二及三之照片，分別係
      告訴人前開住宅之廚房窗戶（見偵查卷第19頁編號三）、
      由外往內拍攝之外面鐵門（同上頁編號四）、後門（偵查
      卷第41頁編號二）及廚房（同上頁編號三）之照片，亦據
      告訴人乙○○於原審審理時證述明確（見原審卷第78頁）
      ，而由上開照片明顯可見，告訴人前開住宅外面鐵門確實
      未上鎖，門戶大開，且前、後門已不知去向，其內東西更
      搬遷一空，窗戶亦遭拆卸乙節。則該宅既門戶大開，且客
      觀上觀之形同廢墟，本極易使人誤認該宅無人居住並遭棄
      置，而入內撿拾物品，此由本件員警到場時除被告甲○○
      外，亦有另名老先生入內欲撿拾廢鐵即可證明，是被告甲○○在此情況下，入內欲撿拾破銅爛鐵，揆諸前揭說明，
      自可認有正當理由。從而，亦難對被告甲○○繩以無故侵
      入住宅罪。
（七）綜上所述，足見被告等前開所辯，尚可採信。從而公訴人
      所持之前開論據，均無法採為認定被告2 人犯罪之證據；
      此外，本院復查無其他積極證據足資證明被告有何無故侵
      入住宅及攜帶兇器毀壞門扇竊盜等犯行，揆之上開法條規
      定及判例意旨，本件既不能證明被告2 人犯罪，自應諭知
      被告2 人無罪之判決。
六、原審以不能證明被告甲○○、丙○○犯罪，而諭知被告2 人
    無罪之判決，經核並無違誤。檢察官上訴意旨，猶執前詞，
    指摘原判決不當，為無理由，應予駁回。
七、被告甲○○經合法傳喚，無正當理由不到庭，不待其陳述逕
    行判決。
據上論斷，應依刑事訴訟法第368條、第371條，判決如主文。
本案經檢察官林應華到庭執行職務。
中　　華　　民　　國　　94　　年　　8 　　月　　31　　日
                  刑事第二庭    審判長法  官  林正雄
                                      法  官  陳啟造
                                      法  官  黃壽燕
以上正本證明與原本無異。
本判決不得上訴。
中　　華　　民　　國　　94　　年　　8 　　月　　31　　日
　　　　　　　　　　　　　　　　　　　書記官  黃一秋
